臺灣板橋地方法院刑事判決　　　　　　　96年度訴字第3102號
公　訴　人　臺灣板橋地方法院檢察署檢察官
被　　　告　甲○○
　　　　　　　　　　（現於臺灣臺北看守所羈押中）
選任辯護人　謝新平 律師
上列被告因強盜案件，經檢察官提起公訴（96年度偵緝字第1974
號），本院判決如下：
    主  文
甲○○意圖為自己不法之所有，攜帶兇器，以強暴至使不能抗拒
，而使他人交付其物未遂，處有期徒刑參年捌月。未扣案菜刀壹
把沒收。
    事  實
一、甲○○因需款恐急，竟意圖為自己不法之所有，於民國96年
    3 月19日下午6 時35分許，身戴口罩及安全帽，持其所有客
    觀上具有危險性，足供凶器使用之菜刀1 把，進入臺北縣土
    城市○○路14之2 號對面丁○○○所經營之檳榔攤內，隨即
    按下檳榔攤鐵門關閉之按鈕，並一手持菜刀近距離抵住丁○○○嘴部下顎附近，另一手勒住其衣領，喝令丁○○○交出
    財物，否則要讓其死亡等語，以此強暴方式，至使丁○○○
    不能抗拒，嗣於僵持中，丁○○○趁隙用力抓住甲○○之衣
    服，使其身體向旁偏斜，丁○○○乃趁機於鐵門尚未完全關
    閉之際逃離現場，甲○○始未取得財物，並隨後騎乘車牌號
    碼不詳之機車逃逸。嗣經丁○○○報警處理後，經警循線查
    獲。
二、案經丁○○○訴由臺北縣政府警察局土城分局報告台灣板橋
    地方法院檢察署檢察官偵查起訴。
    理  由
一、按被告以外之人（包括證人、鑑定人、告訴人、被害人及共
    同被告等）於審判外之陳述雖不符刑事訴訟法第159 條之1
    至之4 等4 條之規定，而經當事人於審判程序同意作為證據
    ，法院審酌該言詞陳述或書面陳述作成時之情況，認為適當
    者，亦得為證據；當事人、代理人或辯護人於法院調查證據
    時，知有刑事訴訟法第159 條第1 項不得為證據之情形，而
    未於言詞辯論終結前聲明異議者，視為有前項之同意，同法
    第159 條之5 定有明文。立法意旨在於傳聞證據未經當事人
    之反對詰問予以核實，原則上先予排除。惟若當事人已放棄
    反對詰問權，於審判程序中表明同意該等傳聞證據可作為證
    據；或於言詞辯論終結前未聲明異議，基於尊重當事人對傳
    聞證據之處分權，及證據資料愈豐富，愈有助於真實發見之
    理念，且強化言詞辯論主義，使訴訟程序得以順暢進行，上
    開傳聞證據亦均具有證據能力。經查，公訴人以證人丁○○○於警詢中之證詞為證據，其性質雖屬傳聞證據，惟被告甲○○及辯護人於言詞辯論終結前均未表示異議，本院經核上
    開筆錄製作時並無不當取供等不合法情形，依上開規定，認
    證人丁○○○於警詢中之證言應具有證據能力。
二、訊據被告甲○○矢口否認有何強盜犯行，辯稱：伊在96年3
    月19日晚間6 時許，前往伊叔叔乙○○位於土城之麵攤借錢
    ，到晚間8 時許方離開該處，並沒有前往告訴人丁○○○之
    檳榔攤強盜財物之犯行云云。經查：
（一）告訴人於上開時間、地點遭被告強盜財物未遂一節，業據
      證人丁○○○於本院審理中證稱：96年3 月19日下午6 時
      30分許，伊坐在位於土城市○○路4 之2 號對面伊所經營
      之檳榔攤內，被告身穿黑色夾克，戴口罩及安全帽進入店
      內，伊本來以為被告要買檳榔，但被告一進入店內，就將
      鐵門按下，一手抓住伊之衣領，一手將菜刀直立抵在伊之
      嘴巴下顎前，與伊的身體很靠近，只是沒有碰觸到伊的肉
      ，並要求伊把錢拿出來，否則要讓伊死，菜刀十分銳利；
      伊趁機拉住被告的衣服往旁邊拉，被告就往旁邊偏，當時
      鐵門還沒全部關起來，還有剩下一約50公分之縫隙，伊就
      趁機逃出來，手還因此受傷等語（本院卷第51、52、54頁
      ），衡以告訴人丁○○○於案發後，立即報警處理，有96
      年3 月19日23時許製作之警詢筆錄1 份在卷可稽，並有告
      訴人丁○○○於翌日因左手肘、雙肩疼痛而求診之亞東紀
      念醫院診斷證明書1 份附卷可佐，堪認其前開證述遭強盜
      取財未遂等情應為真實可採。又其事後雖掙脫被告箝制而
      逃離現場，然依其所述，案發時係遭被告以十分銳利之菜
      刀近距離抵住嘴巴下顎附近，堪認告訴人當時已完全遭被
      告箝制，而無法抵抗。
（二）被告對於其於本案案發時身在何處，於96年3 月20日凌晨
      2 時許之警詢中供稱：96年3 月19日晚間6 時30分許，伊
      和女友丙○○在台北縣永和市○○路479巷3樓之住處房間
      內折蓮花，都沒有出去，當天也沒到過土城等語（96年度
      偵字第10565號卷第5頁），然被告及其女友平日係分別使
      用門號0000000000號、0000000000號行動電話一情，為被
      告於偵查中所不否認（96年度偵字第1974號卷第31頁），
      而被告使用之0000000000號行動電話於96年3月19日晚間7
      時52分許、8時04分許，曾分別與丙○○所使用之0000000
      000 號行動電話通話，且通話基地台各為土城市○○路及
      台中港路2段、台中縣神岡鄉附近，此有通聯調閱查詢單1
      份在卷可佐（96年度偵字第10565 號卷第16頁），顯示被
      告於距離案發時頗近之當日晚間7 時許應身在土城市○○
      路附近，而丙○○則在台中縣、市附近，然被告上開於警
      局製作筆錄之時間，距離案發時間96年3月19日晚間6時30
      分許僅約7小時，被告當無遺忘其7小時前身在何處、與何
      人在一起之理，且據被告於本院中供稱案發時在其在乙○○麵攤內，若所辯為真，其於警詢中自可提出此十分有利
      之不在場證明，然被告卻於警詢中為上開虛偽陳述，企圖
      隱瞞其於案發時間曾到過案發地點附近之事實，顯有悖於
      常情，已啟人疑竇。
（三）至告訴人如何確認被告即為持刀強盜其財物之人，業據證
      人丁○○○於本院審理中證稱：（公訴人問：你如何確定
      拿刀抵住妳的人為被告？）被告平日向伊買檳榔都是如此
      穿著；（公訴人問：是否有認錯的可能？）伊是依照被告
      平日跟伊買檳榔的穿著來認定；（辯護人問：被告以前向
      你購買檳榔有無戴安全帽？）有，他一向是戴全罩式安全
      帽，是有一天伊要求他寫下欠條，他才拿下安全帽，伊才
      知道他長什麼樣子；（審判長問：被告寫欠條時有沒有和
      你說過話？聲音與搶奪之人是否相符）寫欠條當天有跟伊
      說過話，案發當時，被告叫伊把錢拿出來，不然就要伊死
      ，伊覺得聲音是相同的；（審判長問：平時被告向你買檳
      榔時是否也會戴口罩）也會；（審判長問：當時妳認定搶
      妳的人，聲音、身高、體型是否均與被告相符？）是的等
      語（本院卷第52至56頁），可知證人丁○○○平日見到之
      被告多為戴口罩及安全帽，且曾交談過，而其依據平日被
      告之穿著、身高、體型及聲音等事項，指認被告即為案發
      時強盜其財物之人，信無誤認之可能。被告雖辯稱告訴人
      可能因為被告積欠其新台幣（下同）3 千餘元未清償，所
      以故意誣陷被告云云，然被告積欠告訴人檳榔費用約3千
      元一情，迭據證人丁○○○於警詢、偵查及本院審理中證
      述明確（96年度偵字第10565 號卷第10頁、36頁、本院卷
      第52頁），顯見告訴人並無因欲誣陷積欠款項之被告，為
      增加其證言可信性，而隱瞞被告曾積欠其債款之情，且查
      ，被告與告訴人另約定於96年3 月20日清償全部債款一情
      ，為被告於本院審理時供陳在卷（本院卷第56頁），則證
      人丁○○○當無於清償債款到期日前，在尚未確認被告未
      能依期清償欠款之情形下，即設詞誣陷被告之必要，故難
      認被告前開所辯可採。
（四）被告雖辯稱案發時身在乙○○麵攤內，並未強盜告訴人財
      物云云，然被告於案發翌日不記得其於案發時身在上開麵
      攤，已如前述，卻於檢察官於96年7 月25日偵查中提示上
      開行動電話通聯紀錄後，方為前揭辯詞，其真實性已非無
      疑。至證人乙○○雖於本院審理中亦證稱：被告在96年3
      月中旬傍晚6 點多，有到伊位於土城的麵店喝酒、吃東西
      ，到晚上8 點左右才走，伊不記得確切日期，大概是星期
      一，當時被告穿著類似保全公司之制服。因為被告跟伊提
      到沒錢加油，所以伊給被告1 百元加油，但是那一次被告
      並沒有跟伊提到要借錢幫人家處理喪事的事等語（本院卷
      第69、70頁），然查，證人乙○○為被告之叔叔，其證詞
      恐有迴護被告之虞，且被告於偵查中供稱：96年3 月18日
      丙○○請伊買金紙，伊因此前往乙○○的麵店向其借錢，
      後來乙○○還被罵伊為何要幫人家處理喪事等語（96年度
      偵緝字第1974號卷第42頁），另於本院中則供稱：當時有
      借到幾百元等語（本院卷第7 頁），二者對於當日借錢之
      理由、金額所述均不一致，實難信證人乙○○上開證述為
      真實可採，況查，96年3 月中旬且為星期一者，除本案案
      發日96年3月19日外，尚有3月12日，縱證人乙○○上開證
      詞為真，則被告究竟是否於96年3月19日晚間6時許之案發
      日身在證人乙○○麵店，亦尚有疑義，故難僅以證人乙○○上開證詞為被告有利之認定，併此敘明。
（五）綜上，足認被告確有持菜刀1 把強盜告訴人財物未遂之犯
      行，其辯稱案發當時身在乙○○之麵攤處，並未為上開強
      盜犯行云云，並不可採。本案事證明確，被告犯行洵堪認
      定，應予依法論科。
三、查被告所持之菜刀1 把，含柄長約15公分，柄較短，刃較長
    ，十分銳利一情，業據證人丁○○○於本院審理中證述綦詳
    （本院卷第56頁），足認若持以揮刺，足以危害人之生命、
    身體，其為刑法第321 條第1 項第3 款上所指之「兇器」，
    殆無疑問。本案被告持菜刀為上揭強盜犯行惟未取得價金，
    核其所為，係犯刑法第330 條第2 項、第1 項之攜帶兇器強
    盜未遂罪。又被告已著手於強盜罪之實施，惟尚未生取得財
    物之結果，為未遂犯，依刑法第25條第2 項之規定，減輕其
    刑。爰審酌被告並無犯罪紀錄，有台灣高等法院被告前案紀
    錄表1 份在卷可佐、其犯罪動機、手段、對告訴人所造成之
    危害，暨其犯後未坦承犯行之態度等一切情狀，認公訴人求
    處有期徒刑5 年尚嫌過重，爰量處如主文所示之刑。未扣案
    之上開菜刀1 把，本院認應係被告所有，且供其實施上開加
    重強盜罪所用之物，雖未扣案，惟並無證據證明其業已滅失
    ，應依刑法第38條第1 項第2 款規定宣告沒收。至未扣案之
    安全帽、口罩，其一般人騎乘機車所穿戴之物品，與被告犯
    本案並無必然關係，爰不予沒收，附此說明。
據上論斷，應依刑事訴訟法第299 條第1 項前段，刑法第330 條
第1 項、第2 項、第321 條第1 項第3 款、第25條第2 項、第38
條第1 項第2 款，判決如主文。
本案經檢察官陳旻源庭執行職務。
中　　華　　民　　國　　96　　年　　11　　月　　15　　日
                  台灣板橋地方法院刑事第十三 庭
                      審判長法  官  李麗珠
                            法  官  許映鈞
                            法  官  俞秀美
上列正本證明與原本無異。
如不服本判決，應於判決送達後10日內向本院提出上訴狀（應附
繕本），上訴於臺灣高等法院。
                            書記官  謝怡貞
中　　華　　民　　國　　96　　年　　11　　月　　16　　日
附錄本案論罪科刑法條全文：
中華民國刑法第330條
犯強盜罪而有第321 條第1 項各款情形之一者，處7 年以上有期
徒刑。
前項之未遂犯罰之。
中華民國刑法第321條
犯竊盜罪而有左列情形之一者，處6 月以上、5 年以下有期徒刑
一  於夜間侵入住宅或有人居住之建築物、船艦或隱匿其內而犯
    之者。
二  毀越門扇、牆垣或其他安全設備而犯之者。
三  攜帶兇器而犯之者。
四  結夥三人以上而犯之者。
五  乘火災、水災或其他災害之際而犯之者。
六  在車站或埠頭而犯之者。
前項之未遂犯罰之。
